【裁判字號】    95,上訴,829
【裁判日期】    950517
【裁判案由】    毒品危害防制條例
【裁判全文】
臺灣高等法院臺中分院刑事判決         95年度上訴字第829號
上  訴  人
即  被  告  丙○○
                    （現於臺灣臺中監獄苗栗分監執行中）
上列上訴人因違反毒品危害防制條例案件，不服臺灣苗栗地方法
院94年度訴字第488號中華民國95年3月2日第一審判決 （起訴案
號：臺灣苗栗地方法院檢察署94年度偵字第1377號），提起上訴
，本院判決如下：
    主  文
上訴駁回。
    事  實
一、丙○○前曾於民國91及92年間因持有第一級毒品、連續施用
    第二級毒品犯行，經法院分別判處有期徒刑5月及6月，並經
    定應執行刑為有期徒刑10月確定，於92年7月8日執行完畢，
    仍不知警惕，於 93年10月底某日下午4時許，在苗栗縣頭份
    鎮東興橋上，基於轉讓之意思，無償將第1級毒品海洛因1小
    包（未達淨重5公克）交付甲○○，供其施用。
二、本案件經苗栗縣警察局移送臺灣苗栗地方法院檢察署檢察官
    偵查後起訴。
    理  由
一、關於證據能力之認定
    被告於原審法院就證人證人甲○○於警詢及檢察官偵查時之
    供述，分別以其所言不實及受到檢察官誘導，而認無證據能
    力等情，查：
  (1)關於證人甲○○之警詢供述部分，被告並無辯護人為其辯護
    ，為彌補現行刑事訴訟制度中，因採取改良式當事人進行主
    義，對於未具法律專業之被告所造成的實質不對等，並善盡
    法院對於被告的照顧義務，應從寬解釋被告對於證據能力所
    表明之異議：在被告以外之人之警詢供述，原則上不具證據
    能力之現行法律規定下（刑事訴訟法第159條第1項參照），
    當被告對於此等被告以外之人之警詢供述表明其為不實在時
    ，即應解釋為其對於此等供述證據之證據能力已表示異議，
    而未同意其作為證據。此時，除非有法定例外情形，應認為
    依刑事訴訟法第159條第1項之規定，該被告以外之人於警詢
    之供述不得作為證據。本件證人甲○○之警詢供述，查無法
    定例外之事由，應認為無證據能力。
  (2)被告以外之人於偵查中向檢察官所為之陳述，如顯有不可信
    之情況，依刑事訴訟法第159條之1第2 項反面解釋，即不得
    為證據。惟為使明確區別證據能力與證據證明力之概念，以
    及反應偵訊陳述「原則得為證據」「除外之例外不得為證據
    」之上述條文立法形式，應認所謂「顯有不可信」之情況，
    僅限於其陳述係出於強暴、脅迫、恐嚇等直接違反陳述人意
    願之情形，始符合例外不得為證據之事由。本件證人甲○○
    之偵訊供述，經查雖有由檢察官提示後，更正其陳述之情形
    （偵卷第61頁），然依上述說明，仍不屬於「顯有不可信」
    之情況，故仍應有證據能力。至其偵訊供述，有前後不一致
    之更正情形，是否影響其證據證明力，詳如後述。
二、訊據被告丙○○矢口否認本件犯行，辯稱：I伊未曾有轉讓
    海洛因給證人甲○○之行為；II甲○○曾邊掉眼淚，邊向伊
    索討毒品，伊看其一付可憐相，以：你去死算了，要不就去
    撞牆壁予以指責，並拒絕交付，甲○○可能因此而銜恨；III
    伊因內心坦蕩，三度主動要求檢察官送請測謊鑑定，竟然未
    能通過，測謊結果不正確；Ⅳ甲○○原來說伊係交付壹支滲
    毒的香煙，後來聽到伊表示，他都是用注射的，才改口說伊
    係拿壹小包給他去注射，前後不一，難以採信云云。
三、本院查：
  (一)被告確有上述轉讓毒品之犯罪事實，業經證人甲○○於偵查
    及原審審理時具結證述明確 （偵卷第58頁、原審卷第50-55
    頁）。證人甲○○不論在偵查中或原審、本院審理中，均曾
    與被告當庭對質或詰問。面對被告之對質與詰問，證人甲○
    ○仍堅指被告確有如犯罪事實欄所示之轉讓第一級毒品海洛
    之犯行。
  (二)證人甲○○於偵查及原審之證述，就被告所交付者究為滲有
    海洛因之香煙或海洛因一小包固有不一致情形，然查，證人
    於偵訊及原審審理時即證稱：其施用毒品之方式包括用注射
    及抽滲有毒品香煙之方式（偵卷第60頁），先前也曾經自行
    在被告家中桌上拿過被告摻有海洛因之香煙來吸等語（原審
    卷第50頁），是尚難以證人將轉讓「一小包海洛因」誤為轉
    讓「一支海洛因香煙」而更正證詞，而為被告有利認定。
  (三)依被告之供述，證人甲○○確實曾經央求過被告，請被告無
    償轉讓毒品海洛因以供其施用，且就情理而論，若非被告與
    證人甲○○先前有相當交情，證人甲○○豈有可能無緣無故
    向被告央求轉讓毒品以供施用？
  (四)被告有施用毒品之前科，先前亦因持有第一級毒品而遭判刑
    ，此有臺灣高等法院被告前案紀錄表可證。其於警詢亦供稱
    ：其施用毒品是向一位綽號「阿柳」之男子所購買等語（偵
    卷第17頁），顯見其確實亦有取得毒品之門路，可供轉讓給
    證人甲○○。而證人甲○○於前揭轉讓毒品期間因施用第一
    級毒品海洛因，經原審法院於九十四年九月十四日，以九十
    三年度訴字第五六一號判處有期徒刑九月等情，亦有判決書
    一紙附原審卷可憑。
  (五)關於被告否認曾有提供海洛因給證人甲○○一節，經檢察官
    於偵查中將被告送請內政部警政署刑事警察局測謊鑑定結果
    顯示其呈不實反應；又對於「本案，你有沒有提供任何海洛
    因給阿進（即證人甲○○）」之問題，被告答稱：「沒有」
    ，亦呈不實反應。此有該局94年8月15日刑鑑字第094012388
    6號鑑定書可證，並有鑑定當時被告生理反應之圖譜1份可供
    查考（附偵卷第75頁證物封套內），且經該局於原審審理中
    再於94年11月1日以刑鑑字第 0940164525號函詳細說明測謊
    鑑定之鑑定原理及上述鑑定書中各鑑定方法之意涵（原審卷
    第29頁）。顯見被告所辯本案中未曾提供海洛因給證人甲○
    ○，係虛偽不實。
  (六)本件被告轉讓毒品之數量，雖因轉讓之毒品未經扣案以供鑑
    定，但第一級毒品海洛因為違禁品，政府查緝甚嚴，價值不
    菲，承前所述，被告之轉讓行為既是因交情使然，而未取得
    對價，衡情數量應不可能太多，且既無證據顯示其轉讓之數
    量有淨重 5公克以上，基於罪疑有利於被告認定之原則，均
    應認本件被告轉讓海洛因之數量未達5公克。（如係5公克以
    上，則應依毒品危害防制條例第8條第6項及行政院93年1月7
    日院臺法字第0930080551號令發布之「轉讓持有毒品加重其
    刑之數量標準」 第2條第1項第1款，加重其刑。其結果較不
    利於被告）。
    綜上所述，被告所辯難以採信，本件事證明確，被告犯行堪
    以認定。
四、原審因而適用刑事訴訟法第299條第1項前段，毒品危害防制
    條例第8條第1項，刑法第11條前段、第47條等規定，並審酌
    被告先前已有多次違反麻醉藥品管理條例、毒品危害防制條
    例等前科，此有上述前案紀錄表可憑，此次轉讓之數量僅有
    1小包，並只供證人甲○○1人施用，但其足以殘害證人甲○
    ○身心；犯後矢口否認犯行，企圖逃避刑責，面對證人已於
    偵、審程序當庭指證，仍無認錯悔改之意等一切情狀，量處
    有期徒刑一年八月，其認事用法核無違誤，量刑亦屬允當，
    上訴意旨猶執陳詞否認犯罪，其上訴為無理由，應予駁回。
五、據上論斷，應依刑事訴訟法第三百六十八條，判決如主文。
本案經檢察官乙○○到庭執行職務。
中    華    民    國    95    年    5     月    17    日
              刑事第四庭  審判長法  官  洪  耀  宗
                                法  官  江  德  千
                                法  官  劉  登  俊
上列正本證明與原本無異。
如不服本判決應於收受送達後十日內向本院提出上訴書狀，其未
敘述上訴之理由者並得於提起上訴後十日內向本院補提理由書（
均須按他造當事人之人數附繕本）。
                                書記官  粘  銘  環
中    華    民    國    95    年    5     月    18    日
                                                      Ｒ


司法院資訊處製作；財團法人民間司法改革基金會備份。
